臺灣桃園地方法院刑事判決
107年度訴字第907號
公  訴  人   臺灣桃園地方檢察署檢察官 
被      告   彭裕博  


輔  佐  人   彭通來  
上列被告因詐欺等案件，經檢察官追加起訴（107年度偵字第202
56號），本院判決如下：
    主  文
彭裕博共同犯詐欺取財罪，處有期徒刑捌月。
    事  實
彭裕博於民國106年12月13日前某日，將其向中國信託商業銀行
申設帳號為000-0000000000000000號之帳戶（下稱本案帳戶）提
供予真實姓名年籍不詳之成年男子（下稱不詳男子）使用，旋與
不詳男子共同意圖為自己不法之所有，基於詐欺取財之犯意聯絡
，由不詳男子假冒檢警，向李美香佯稱李美香涉嫌洗錢等案，需
將存款交出監管，致李美香陷入錯誤（無證據顯示彭裕博知悉不
詳男子冒用公務員名義施行詐術），分別於106年12月13日中午1
2時13分、106年12月14日中午12時35分匯款新臺幣（下同）485,
000元、60萬元至本案帳戶，復由彭裕博分別於106年12月13日下
午2時8分、106年12月14日下午2時9分，在址設桃園市○○區○○路○
段000號1樓之中國信託商業銀行八德分行（下稱八德分行），臨
櫃自本案帳戶提領40萬元及50萬元【剩餘之185,000元，由不詳
男子指示徐盛勇於自動櫃員機提領，惟無證據顯示彭裕博知悉不
詳男子有另指示他人提領情事（徐盛勇犯罪之部分，另經本院10
7年度訴字第409號判決有罪確定）】，彭裕博並於2次臨櫃提領
完畢後將款項交給不詳男子。
    理  由
一、程序部分
　㈠被告彭裕博因顱內出血、敗血症於108年9月7日至醫院急診及
    接受開顱手術，嗣經診斷為出血性中風術後併左側癱瘓且日
    常生活需人照料，於109年2月24日接受鑑定並領得第七類（
    神經、肌肉及骨骼之構造及功能缺損）中度身心障礙證明，
    而被告因上開身體狀況，雖能進行日常對話及表達日常生活
    所需，然無法記得過去自己曾經做過什麼事情等情，業據輔
    佐人即被告之父彭通來於本院供述明確（本院卷○000-000頁
    ），並有長庚醫院診斷證明書、中華民國身心障礙證明可證
    （本院卷二47、49、107頁、本院四175、177、181頁、本院
    卷五111頁），又被告於109年6月30日、110年3月9日、111
    年2月14日、111年10月3日之庭訊，就本院之訊問雖能理解
    問題，然均供承不復記憶等情，亦有各次筆錄可稽（本院卷
    ○000-000頁、本院卷○000-000頁、本院卷○000-000、209-21
    9頁）。本院審酌上情，認被告尚未達心神喪失者應停止審
    判之程度，爰不依刑事訴訟法第294條第1項規定裁定停止審
    判，仍依法審理、判決，先予敘明。
　㈡本判決援引之供述及非供述證據，均係依法取得，並經本院
    於審理期日踐行合法之調查，檢察官、被告及輔佐人迄本院
    言詞辯論終結前，皆未爭執證據能力，自得採為判決之基礎
    。
二、認定事實所憑證據及理由
　　訊據被告於本院審理時，固不否認於上述時間有自本案帳戶
    提領款項之事實（本院卷四105頁）。惟辯稱：我不記得提
    領款項之原因、目的、款項交付何人及是否領有報酬等語（
    本院卷四105頁、本院卷○000-000、217-218頁）。
  ㈠經查，不詳男子於106年12月8日下午3時起，以假冒檢警偵查
    洗錢等案件，需將存款交出監管為由，使告訴人李美香陷入
    錯誤（無證據證明被告知悉不詳男子以假冒公務員為詐術）
    ，告訴人因而於106年12月13日中午12時13分、106年12月14
    日中午12時35分，分別匯款485,000元及60萬元至本案帳戶
    內，被告則分別於106年12月13日下午2時8分、106年12月14
    日下午2時9分，至八德分行以買賣土地為由，臨櫃自本案帳
    戶提領40萬元及50萬元（剩餘之185,000元，由徐盛勇自動
    櫃員機提領，無證據證明被告知悉徐盛勇此人及其提領之情
    事）等情，業據告訴人於警詢中供述明確（偵20256卷61-65
    頁），復有郵政跨行匯款申請書、本案帳戶客戶基本資料暨
    照片、本案帳戶存款交易明細、106年12月13日八德分行臨
    櫃提領照片、新臺幣存提款交易憑證及本院107年度訴字第4
    09號判決可證（偵20256卷70、71、87、88、89、90、133-1
    35、186、187頁、本院卷○000-000頁），是此等事實堪以認
    定。 
　㈡而詐欺行為人為成功取得詐欺款項，避免施詐花費之勞費白
    白損耗，均會使用行為人於一定期間內可以控制的金融帳戶
    接收贓款，是不詳男子對告訴人施用詐術後，令告訴人於10
    6年12月13、14日2次匯款至本案帳戶，足認不詳男子應於告
    訴人第1次匯款前即自被告處取得本案帳戶之使用及控制權
    。又本案帳戶於106年12月13日凌晨2時30分跨行轉出470元
    後，餘額成為0元，旋於106年12月13日中午供匯入詐欺贓款
    （偵20256卷90頁），此與提供詐欺帳戶之行為人交出帳戶
    前，先將帳戶內屬於自己的金錢全數轉出之慣常行為相同，
    參以被告於告訴人2次匯款後，均於緊密時間直接提領大額
    款項，亦與詐欺車手之提領模式相同。故依上開各情及經驗
    法則，堪認被告於106年12月13日某時確有將本案帳戶交給
    不詳男子使用，並待不詳男子對告訴人施行詐術後，由被告
    負責2次提領贓款，且被告亦知2次提領之款項為詐欺贓款，
    則被告客觀上有為詐欺行為之分工，主觀上也與不詳男子有
    詐欺之犯意聯絡，均堪認定。再者，負責施用詐術之人所耗
    勞費通常較單純提領贓款之人為多，故負責施用詐術之人多
    為詐欺犯行之核心人物，是提領贓款之人提領後先將贓款繳
    回詐欺犯行核心，再由詐欺犯行核心決定朋分得利數額，亦
    係詐欺犯罪之共犯間之通常經驗，而依卷內事證可知，向告
    訴人施用詐術之人並非被告，應係該不詳男子所為，自可認
    被告提領2次贓款後，應已將贓款上繳該不詳男子。從而，
    本案事證明確，被告犯行堪以認定，應依法論科。　
三、論罪
　㈠核被告所為，係犯刑法第339條第1項之詐欺取財罪。公訴意
    旨雖認被告係犯刑法第339條之4第1項第2款之3人以上共同
    詐欺取財罪，惟本案僅有關於被告提領贓款及告訴人遭詐而
    匯款之證據資料，至多僅能認定被告有提供帳戶予至少1個
    之不詳男子後，由不詳男子實施詐術及被告提領贓款交予不
    詳男子之事實，別無其他證據可認被告知悉有被告及不詳男
    子以外之第3人共同參與詐欺犯行，是本案尚不符「3人以上
    共同犯詐欺」之加重要件，應係成立普通詐欺取財罪，又本
    院已當庭告知被告亦涉刑法第339條第1項之罪（本院卷五21
    0頁），無礙被告之防禦權，爰依刑事訴訟法第300條規定，
    變更檢察官起訴所引用之法條而審理論罪。
　㈡再被告與不詳男子就上開詐欺犯行，有犯意聯絡及行為分擔
    ，應論以共同正犯。另被告於緊密時、地，2次提領同一告
    訴人之詐欺贓款並侵害同一法益，各行為之獨立性薄弱，應
    評價上為數個舉動接續施行而論以接續犯之一罪。
四、量刑
　㈠累犯：公訴人固於追加起訴書第45頁第10-15行記載被告前案
    執行完畢情形，據以主張被告構成累犯，請法院審酌是否加
    重其刑。惟公訴人未就被告構成累犯之事實及應加重其刑之
    事項具體指出證明方法，況被告執行完畢之前案係妨害公務
    案件與本案罪質顯不相同，故依最高法院刑事大法庭110年
    度台上大字第5660號裁定及大法官釋字第775號解釋意旨，
    無將被告論以累犯及加重其刑之餘地。　
　㈡刑度：審酌被告正值青壯年，卻未尊重他人財產權，隨意與
    不詳男子共同詐欺告訴人，致告訴人受有鉅額金錢損失，且
    迄今未賠償告訴人或得其原諒，所為十分不該，自應非難。
    次審酌被告犯後態度、高職畢業之智識程度、自108年9月中
    風癱瘓暨無業之經濟狀況及素行等一切情狀，量處如主文所
    示之刑，以資懲儆。
五、沒收
    查被告已將2次提領之贓款共90萬元交給不詳男子，業如前
    述，而公訴人未再舉證證明被告提領贓款所獲之報酬數額，
    依罪證有疑利歸被告原則，爰不宣告沒收及追徵犯罪所得。
    又被告於八德分行臨櫃提領贓款時，通常需備妥本案帳戶存
    摺及身分證件始得提領，惟本案帳戶存摺及身分證件既未扣
    案，且均屬被告得隨時補辦之物，均不具刑法上之重要性，
    亦無庸宣告沒收及追徵，附此敘明。　
六、不另為無罪之諭知
　㈠公訴意旨另認：被告於106年12月13日前之某日，經某身分不
    詳之成年人招募，基於參與犯罪組織之犯意，加入詐欺車手
    犯罪集團，參與該3人以上，以領取受詐術所騙之不特定人
    匯入該集團所指示帳戶之內款項並與身分不詳之電信話務機
    房集團成員分配不法利潤為牟利手段，具有持續性及牟利性
    之結構性犯罪組織後，即為本判決事實欄所載犯行。因認被
    告尚涉組織犯罪防制條例第3條第1項後段之參與犯罪組織罪
    。　
　㈡按犯罪事實應依證據認定之，無證據不得認定犯罪事實；檢
    察官就被告犯罪事實，應負舉證責任；不能證明被告犯罪，
    應諭知無罪之判決，刑事訴訟法第154條第2項、第161條第1
     項、第301條第1項前段分別定有明文。是檢察官對於起訴
    之犯罪事實，若不能提出證據使通常一般人均不致有所懷疑
    並確信該事實為真之程度，基於無罪推定原則應諭知被告無
    罪。　　　
　㈢查本案關於被告犯罪之部分，僅有被告提領贓款及告訴人遭
    詐而匯款之證據資料業如前述，其餘同案被告吳柏賢、曾貽
    章、黃宗穎等人或另案被告徐盛勇、徐瑋隆等人（本院卷五
    第149-160、173-193），無論於警詢、偵查或審理中，均無
    人曾提及認識被告或曾招募被告或曾自被告處取得本案帳戶
    等情節，是既無任何證據可證明被告有參與犯罪組織，則基
    於無罪推定原則，本應就被告參與犯罪組織部分諭知無罪，
    惟被告縱成立參與犯罪組織罪，亦與本院認定上開有罪（詐
    欺取財）部分為裁判上一罪關係，爰不另為無罪之諭知。
七、據上論斷，依刑事訴訟法第299條第1項前段、第300條，判
    決如主文。
本案經檢察官彭師佑追加起訴，檢察官林奕瑋、詹東祐到庭執行
職務。
　　
中　　華　　民　　國　　111 　年　　10　　月　　31　　日

           刑事第八庭   審判長法　官  鄭吉雄
　　　　　　　　　
　　　　　　　　　            法  官  郭于嘉
　　　　　　　　　
　　　　　　　　　            法  官　葉作航
以上正本證明與原本無異。
如不服本判決應於收受判決後20日內向本院提出上訴書狀，並應
敘述具體理由。其未敘述上訴理由者，應於上訴期間屆滿後20日
內向本院補提理由書(均須按他造當事人之人數附繕本)「切勿逕
送上級法院」。 

　　　　　　　　　　　　　　　書記官　林希潔
　　　　　　　　　　　　　　　
中　　華　　民　　國　　111 　年　　11　　月　　1 　　日

附錄本案論罪科刑法條全文：
刑法第339條
意圖為自己或第三人不法之所有，以詐術使人將本人或第三人之
物交付者，處5年以下有期徒刑、拘役或科或併科50萬元以下罰
金。
以前項方法得財產上不法之利益或使第三人得之者，亦同。
前二項之未遂犯罰之。